臺灣板橋地方法院民事判決　　　　　　99年度勞簡上字第33號
上　訴　人　禾芊有限公司
法定代理人　黃建博
被上訴人　　興格工程股份有限公司
法定代理人　宋意書
訴訟代理人　陳光銘
　　　　　　　　　　　　樓
上列當事人間請求給付薪資事件，上訴人對於中華民國99年8月9
日臺灣板橋地方法院板橋簡易庭99年板勞簡字第33號第一審判決
提起上訴，經本院於100年4月20日言詞辯論終結，判決如下：
    主  文
原判決關於駁回上訴人後開第二項之訴部分，並訴訟費用之裁判
（除確定部分外）廢棄。
被上訴人應再給付上訴人新台幣壹萬零玖佰捌拾捌元，及自民國
98年9月15日起至清償日止按年息百分之五計算之利息。
其餘上訴駁回。
第一審（除確定部分外），及第二審訴訟費用，由被上訴人負擔
十分之一，其餘由上訴人負擔。
    事實及理由
壹、實體部分
    上訴人未於言詞辯論期日到場，核無民事訴訟法第386條各
    款所列情形，依被上訴人聲請，由其一造辯論而為判決。
貳、實體部分
一、本件上訴人起訴主張：
    被上訴人於民國（下同）97年2月至3月承接訴外人偉邦建設
    之美華工程，急需要用到人員搬運雜物之工作，由被上訴人
    公司工地主任林立聰向上訴人調用粗工及打石工，共積欠97
    年2月份點工款新臺幣（下同）38萬2725元，扣除已付25萬
    8675元，尚積欠12萬4050元；另積欠97年3月份點工款15萬
    675元。惟被上訴人至今未支付任何款項，雖經上訴人一再
    催討，均置之不理，為此爰依契約之法律關係提起本訴，求
    為判決被上訴人應給付上訴人27萬4725元，及自97年2月1日
    起至清償日止，按週年利率百分之5計算之利息。
二、被上訴人辯稱：
  (一)有關97年2月份點工款12萬4050元部分：
    1.上訴人所提97年2月之點工單，經被上訴人發現其中點工
      單之簽名，有非被上訴人人員簽名、同一日之簽單同時有
      數日之點工日數，甚至2月6日農曆除夕停工日，仍然有點
      工，點工單之內容明顯不實，上訴人自知理虧，乃於97年
      7 月派代表與被上訴人協商，為被上訴人詳究實情，除同
      意2月1日及6日點工單2萬1000元不予計價外，2月份之其
      餘金額並以7折計價，即252472元(含稅)，並要被上訴人
      開立折讓證明，以供其抵稅。被上訴人於7月25日即開立
      折讓13萬253元（含稅）證明書交付上訴人，上訴人並持
      以抵稅，亦經上訴人自認在卷，另被上訴人並開立25萬
      2472元之票據並交由上訴人簽收兌領，結清2月份之工程
      款。詎料上訴人於事隔年餘之後，隱瞞兩造曾就2月工程
      款已達成折讓之事實，誑稱被上訴人尚積欠12萬4050元，
      於法實屬無據。
    2.再者，上訴人主張之12萬4050元，其中有諸多並非被上訴
      人公司人員簽章，且其內容亦不實在，已詳述如前，上訴
      人原本即無權向被上訴人主張，只因被上訴人當時基於以
      和為貴之立場，未予深究，雙方以折讓之方式處理，但並
      不因此即表示上訴人當時確有該點工單之工程款，被上訴
      人亦否認之。
  (二)有關97年3月份工程款15萬675元部分：
    1.被上訴人與上訴人於97年7月處理2月份工程款時，上訴人
      僅主張被上訴人尚欠其2月份工程款，並未主張被上訴人
      仍積欠其3月份工程款，而被上訴人員工亦宣稱3月起即無
      再向上訴人點工，否則上訴人當時即得主張核對，斷無僅
      主張2月份工程款之理，且更無於領得2月份工程款年餘後
      ，始行主張3月份工程款之理。
    2.再者，上訴人提出之帳款明細表，係上訴人自行填製，自
      不足以證明被上訴人有積欠上訴人工程款，且被上訴人亦
      否認其內容之真正。又上訴人所提之發票，被上訴人亦未
      收到，更未使用。至於上訴人提出之97年3月點工單，因
      97年7月時，上訴人與被上訴人對帳協調時，上訴人與被
      上訴人公司之現場人員均未主張還有3月份點工單未付，
      被告認為上訴人提出之3月點工單係事後偽作，否認其實
      質之真正。尤有進者，上訴人97年3月點工單，其中13張
      計3萬3863元(含稅，即32250元×1.05=32250元)之點工單
      ，其上簽名均非被上訴人公司員工之名，顯非被上訴人之
      點工，上訴人更無權向被上訴人請求上開金額。
  (三)上訴人稱2、3月份之點工單，其中諸多係林立聰代被上訴人
    小包陽春公司及敏瑋公司叫來搬料的，而林立聰有時不在場
    ，所以由小包簽名。然查，依上訴人主張之事實，既然是林
    立聰代小包叫來搬料，則實際使用者並非被上訴人，而係小
    包，換言之，當事人應為小包而非被上訴人，上訴人理應向
    小包請求付款，除非被上訴人已從小包應得之工程款中扣除
    ，被上訴人始有對上訴人付款之義務，否則被上訴人並無付
    款之義務，今上訴人既未證明被上訴人已將該等款項從小包
    之工程款中扣除，卻逕以其對被上訴人小包之債權，直接訴
    請被上訴人給付，於法亦屬無據。
三、原審為上訴人一部勝訴、一部敗訴之判決，判命被上訴人應
    給付上訴人11萬8425元，及自97年2月1日起至清償日止，按
    年息百分之五計算之利息，上訴人其餘之訴駁回。被上訴人
    對於原審判決不利部分，原提出附帶上訴，之後於本院審理
    時撤回附帶上訴，故此部分業已確定。上訴人則不服原審不
    利之部分而提起上訴，請求(一)原判決不利於上訴人部分廢棄
    ，(二)上開廢棄部分，被上訴人應給付上訴人15萬6300元及自
    97年2月1日起至清償日止，按年息百分之五計算之利息。被
    上訴人則請求駁回上訴人之上訴。
四、本件爭執點及本院判斷：
    查上訴人主張因被上訴人於97年2月至3月承接訴外人偉邦建
    設之美華工程，乃由被上訴人公司工地主任林立聰向上訴人
    調用粗工及打石工，迄今仍積欠97年2月份點工款12萬4050
    元、3月份點工款15萬675元未付等情。被上訴人則以前詞置
    辯。是本件兩造所爭執者即為被上訴人尚積欠多少點工款未
    給付？經查：
  (一)就97年2月份點工款而言：
    1.上訴人主張被上訴人應給付97年2月之工程款為36萬4500
      元，含營業稅後則為38萬2725元（364500×1.05＝382725
      ），扣減被上訴人已付25萬8675元後，尚積欠12萬4050元
      。
    2.惟上訴人所提出之97年2月份點工單（原審卷第38-48頁）
      ，被上訴人抗辯其中部分點工單之簽名非被上訴人人員簽
      名、同1日之簽單同時有數日之點工日數、2月6日農曆除
      夕停工日卻仍然有點工，點工單之內容明顯不實等缺失，
      經上訴人法定代理人之妻龐瓊於97年7月與被上訴人協商
      ，同意就2月1日及6日點工單三份共計點工款2萬1000元不
      予計價外，2月份之其餘金額並以7折計價，即252472元(
      含稅)，其計算式如下：【（000000000000）×70％×
      1.05＝252472元】，並要被上訴人開立折讓證明，以供其
      抵稅等語。
    3.查上訴人法定代理人之妻龐瓊確於97年7月16日，在97年2
      月1日及6日點工單三份上分別寫明「不予計價：21000，
      禾芊7/16，龐瓊」等文字（原審卷第23-25頁），且經核
      該三份點工單金額分別為6000元、7500元、7500元，共計
      為2萬1000元無誤，而上訴人法定代理人也到庭陳稱：「
      是我太太龐瓊簽名的沒有錯」一語（本院卷第163頁），
      足證此部分金額應認定確經上訴人同意不予計價無疑。雖
      然上訴人法定代理人另陳稱：「我太太在上面寫不予計價
      ，是因為被上訴人說過年前沒做工，所以不給錢，但是林
      立聰有簽名，我們只是在點工單上面做記號，才會寫這些
      字」云云，惟與上述點工單上所記載之文義不符，顯屬事
      後推託之詞，無法採信。
    4.又被上訴人之後確於同年7月25日開立折讓12萬4050元（
      不含稅，營業稅額為6203元）證明單交付上訴人，有其所
      提出之營業人銷貨退回進貨退出或折讓證明單附卷可稽（
      原審卷第26頁），上訴人並持以抵稅，亦經上訴人自認在
      卷（原審卷第14頁）。另被上訴人並開立25萬2472元之票
      據並交由上訴人簽收兌領，亦有其所提出之簽收回條在卷
      可稽（本院卷第27頁），上訴人於該簽收回條上亦無加註
      任何保留文字。
    5.由上可知，兩造間既已協商同意其中2萬1000元不予計價
      ，並就餘款以七折結算，且結算後之金額亦與被上訴人所
      開立之折讓單、票據上所載金額相符，上訴人事後更持以
      抵稅、簽收，而未即時提出任何異議，顯足以認定被上訴
      人確已結清2月份之點工款無誤。
  (二)就97年3月份點工款而言：
    1.按「當事人主張有利於己之事實者，就其事實有舉證之責
      任」，民事訴訟法第277條定有明文。
    2.上訴人主張被上訴人積欠其97年3月份之點工款15萬675元
      ，除原審判命被上訴人應給付之11萬8425元外，仍應給付
      其餘3萬2250元。被上訴人則抗辯3月點工單上記載部分非
      真實，其中有13張計33863元(含稅，即32250元×
      1.05=32250元)之點工單，其上均非被上訴人公司員工之
      簽名，顯非被上訴人之點工，上訴人應無權向被上訴人請
      求上開金額等語。
    3.查依被上訴人於原審所提出之資料所載，其抗辯非該公司
      員工（即當時工地主任林立聰）簽名之點工單數量只有9
      張（即被上訴人於上訴人公司請款明細表上以黃色螢光筆
      標示者，包括0302點工/2000元、0303點工/1000元、0303
      點工/2000元、0304點工/3000元、0305點工/2000元、
      0305點工/4000元、0306點工/2000元、0308點工/1500元
      、0328點工/2000元、原審卷第28、29頁），金額合計也
      只有1萬9500元。再經本院核對上訴人於原審及本院所提
      出之3月份點工單結果，也只有其中7張點工單並非被上訴
      人之員工林立聰簽名，故被上訴人抗辯3月份點工單中共
      有13張計33863元顯非真實一節，顯與證據不符，無法遽
      信。
    4.又上訴人於本院審理時另提出一份97年3月份請款單明細
      及點工單，已將無林立聰簽名之點工單剔除，合計請款金
      額共為12萬3250元，含稅為12萬9413元（稅款6163元），
      經本院核對後確實都有林立聰之簽名無誤，自應認定屬實
      。而且，據證人林立聰到庭證稱：「三月份的工程還有做
      點工，我簽名的部份確實是有做」、「（是否三月份的點
      工款，有你簽名的部分，被上訴人都要負責？）是」等語
      （本院卷第155頁反面、第166頁），故被上訴人自應給付
      此部分款項予上訴人。雖然證人林立聰另證稱：「但其他
      部分有寫上楊春、敏瑋、創鐿這部分的點工單，是我代這
      些廠商叫工，因為他們初期跟上訴人不熟，由我代叫點工
      做他們自己的工作，所以要由他們負擔點工款，這部分與
      被上訴人無關，後來他們就自己叫工」云云（本院卷第
      166 頁），惟既然是由證人林立聰出面代這些廠商叫工，
      且上訴人亦表示：「當初也沒有說這部分的點工款，是不
      同公司要負責，我們是找叫工的人要點工款」（本院卷第
      165 頁反面），顯然點工契約仍存在於被上訴人與上訴人
      之間，至於實際上點工是從事其他公司之工作，也只發生
      被上訴人與其他廠商間如何結算點工款之問題而已，並不
      影響上訴人請求被上訴人給付此部分點工款。
    5.從而，被上訴人應給付上訴人97年3月份之點工款既為12
      萬9413元，扣除原審已經判決確定部分11萬8425元，被上
      訴人自應再給付上訴人1萬988元。末查，給付無確定期限
      者，債務人於債權人得請求給付時，經其催告而未為給付
      ，自受催告時起，負遲延責任。遲延之債務，以支付金錢
      為標的者，債權人得請求依法定利率計算之遲延利息，民
      法第229條第2項前段、第230條第1項前段分別定有明文。
      本件上訴人並未舉證證明兩造曾約定應給付97年3月份工
      程款之日期，上訴人雖主張曾寄發日期97年4月2日、編號
      YU00000000、發票金額15萬675元之統一發票予被上訴人
      ，惟被上訴人已陳稱從未收到、更未使用一語（原審卷第
      96頁），亦無從據此認定被上訴人應給付上述款項之日期
      ，則該筆點工款即屬給付無確定期限之債務。而上訴人曾
      於98年9月7日以存證信函催告被上訴人於一星期內給付，
      且經被上訴人承認確有收到並於98年9月15日回函，此有
      存證信函二份附卷可稽（原審卷第98、99頁），故依上述
      條文規定，即應自上訴人催告期限屆滿後翌日即98年9月
      15日起算遲延利息。
五、綜上所述，上訴人依據點工契約之法律關係請求被上訴人除
    原審判決確定者外（即11萬8425元），再給付1萬988元及自
    98年9月15日起至清償日止，按年息百分之5計算之法定遲延
    利息，為有理由，應予准許，至逾此金額部分之請求，為無
    理由，應予駁回。原審就上開應准許部分，為上訴人敗訴之
    判決，尚有未洽，上訴意旨求予廢棄改判，為有理由，爰由
    本院予以廢棄改判如主文第2項所示。至於上訴人之請求不
    應准許部分，原判決為上訴人敗訴之判決，經核於法並無不
    合，上訴意旨求予廢棄改判，為無理由，應駁回其上訴。
六、本件事證已明，兩造其餘之攻擊或防禦方法，及未經援用之
    證據，經本院斟酌後，認為均不足以影響本判決之結果，自
    無一一詳予論駁之必要，併此敘明。
七、據上論結，本件上訴為一部有理由，一部無理由，依民事訴
    訟法第385條第1項前段、第436條之1第3項、第450條、第
    449條第1項、第79條，判決如主文。
中    華    民    國   100    年    5     月    11    日
                    勞工法庭    審判長法  官  陳財旺
                                      法  官  徐玉玲
                                      法  官  劉以全
以上正本證明與原本無異。
不得上訴。
中    華    民    國   100    年    5     月    11    日
                                      書記官  蔡忠衛